臺灣嘉義地方法院民事判決　　　　　　　 95年度訴字第390號
原　　　告　丁○○
被　　　告　甲○○
上列當事人間給付價金事件，本院於民國96年4月2日言詞辯論終
結，判決如下：
    主  文
原告之訴及假執行之聲請均駁回。
訴訟費用由原告負擔。
    事  實
壹、程序方面按因契約涉訟者，如經當事人定有債務履行地，得
    由該履行地之法院管轄。民事訴訟法第12條定有明文。是項
    約定雖不以書面或明示為必要，即言詞或默示為之，亦非法
    所不許，惟仍必須當事人間有約定債務履行地之意思，始有
    該條之適用。經查，被告交付本件價金新台幣（下同）25萬
    元及原告交付本件和尚鸚鵡之地點均在原告位於嘉義市○○
    路862號之鳥店，故原告主張其與被告約定系爭買賣價款之
    履行地於本院轄區之嘉義市等語，堪信為真正，從而，本院
    對於本件訴訟自有管轄權，合先敘明。
貳、實體方面
一、原告起訴主張：
（一）緣被告於民國94年8月間在原告所經營之鸚鵡家族（位於
      嘉義市○○路862號）處所，向原告購買共90對（先購買
      80對，再追加10對，共90對）即180隻和尚鸚鵡。約定價
      款除應先給付每對雛鳥3,250元外，俟該雛鳥成長能繁殖
      時，再給付原告90對鸚鵡雛鳥（180隻），或依成長時之
      市價每隻折算3,000元，共計54萬元為尾款。另被告購買
      鸚鵡雛鳥之性別鑑定費，每隻需400元，共7萬2,000元係
      原告所應支付，以上有買賣之介紹人司興中可證。被告購
      買之90對和尚鸚鵡因已繁殖生產雛鳥，被告依約應給付尾
      款即180隻雛鳥，或以每隻3,000元計價共54萬元及7萬
      2,000元之性別鑑定費，迭經催討均遭不理。爰基於買賣
      之法律關係為本件請求，並聲明：被告應給付原告中等品
      質之和尚鸚鵡雛鳥90對，或按給付時之市價折算54萬元及
      應給付7萬2,000元，並均自起訴狀繕本送達之翌日起至清
      償日止，按年息百分之5計算之利息，並願供擔保，請准
      予宣告假執行。
（二）對被告抗辯所為之陳述：
    1.被告否認與原告訂定之契約內容有包括抽鳥，但被告於鈞
      院庭訊時明白表示，其要訴外人司興中轉知原告：「不給
      公母鑑定證明，就不給原告抽鳥。」，另被告還曾打電話
      給訴外人司興中請他幫忙打電話給證人乙○○告知：「叫
      乙○○先生的鳥要趕快配對，否則怎麼還人家幼鳥。」，
      依民法第153條之規定，顯然被告默許與原告訂定之契約
      內容。
   2.被告僅憑一估價單即欲證明雙方銀貨兩訖。但估價單係賣
     方開給買方之貨品「參考」價格、數量之文件，在法律上
     並無任何效力，何況原告並未在估價單上簽立「銀貨兩訖
     」或付清之字樣，僅是被告要求開立收受訂金之憑證，不
     得為交易完成之證明。
   3.被告提出文件證明和尚鸚鵡之價格為3,500元一對，然被告
     購買時間為94年，94年12月至95年1月因東南亞發生禽流感
     ，台灣亦驗出感染案例，致使鳥的交易量和價格都受影響
     。何況被告所提文件是養鳥戶賣給鳥店之價格，養鳥戶賣
     給鳥店之價格3,500元一對，鳥店賣給養戶之價格根本不可
     能3,250元一對，目前和尚鸚鵡市面之成交價約6,000元至7
     ,000 元間。
二、被告則以下列言詞置辯，並聲明：駁回原告之訴，以及願供
    擔保免為假執行：
（一）被告於94年6月中，經訴外人司興中介紹向經營鸚鵡家族
      之原告購買和尚鸚鵡80對，洽談過程中介紹人司興中再三
      向被告及訴外人乙○○、丙○○鼓吹若由其介紹，1對種
      鳥（有性別鑑定）只要3,250元（含性別鑑定費），並保
      證將來繁殖之雛鳥依市價收購，在如此優惠之條件下，被
      告遂決定購買。並於94年7月5日先行付款25萬元，後再追
      加10對，價款均於小鳥送達前均以付清，原告收受25萬元
      時並簽收單據給被告為憑。本件價金交付及和尚鸚鵡交付
      時原告並未提出任何附帶條件，此買賣已銀貨兩訖。
（二）詎料原告於本件和尚鸚鵡交付2個多月後，透過介紹人司
      興中轉告，由於該次從新加坡進口數量太少，性別鑑定費
      新加坡賣方不願負擔，要由原告自行負擔，原告遂要求被
      告負擔，此與當初買賣約定不符，被告拒絕給付。幾天後
      介紹人司興中又告知原告除要求被告給付90對和尚鸚鵡之
      性別鑑定費外，並需再給付180隻和尚鸚鵡雛鳥。原告本
      件之請求，為被告94年7月訂立買賣契約後所追加，雙方
      意思表示並未合致，原告並無請求權。
（三）再者，就原告請求事實以觀，被告絕無可能與原告為此種
      顯不合理之交易。蓋被告已於94年7月向原告支付90對和
      尚鸚鵡價金，此時銀貨兩訖，被告殊無必要與原告約定原
      告飼養和尚鸚鵡，再將繁殖之幼鳥如數給付予原告，否則
      被告應支付原告54萬元。如是，則被告除支付買受雛鳥之
      價金，尚需支付飼養雛鳥之費用，迨雛鳥長成繁衍下一代
      後，被告還需支付原告當初買入雛鳥之數額，而原告除收
      受被告於94年7月給付之價金外，猶能平白無故不費任何
      勞力獲得90對和尚鸚鵡之雛鳥。被告縱為至愚，亦無可能
      承諾原告之要求。
（四）被告於鈞院95年10月30日提及檢驗報告不給，不要提抽鳥
      的事。原告以此認定被告已知抽鳥之事實。然此事之緣由
      為銀貨兩訖後約2個月左右，介紹人司興中轉達被告說：
      他聽錯了，原告有要抽鳥及性別鑑定費。此時被告才知有
      抽鳥之事，非94年7月5日價金談判收錢時之附加條件。且
      交易完成後，鳥成熟配對錯誤，打鬥死亡，被告再三要求
      原告趕快補上性別鑑定報告，以便重新配對，原告均置之
      不理，被告迫於無奈，才使出迫原告拿出性別鑑定報告之
      手段。且原告對禽流感發生時間，前後說詞不一，與世界
      衛生組織發佈之訊息不符。
三、兩造不爭執之事項：
　　被告就系爭買賣90對和尚鸚鵡已給付29萬2,500元給原告。
四、本件爭執事項如下：
（一）兩造就系爭買賣條件內容除一對和尚鸚鵡3,250元外，有
      無約定被告於90對和尚鸚鵡繁殖雛鳥時，應再給付180隻
      雛鳥或依成長時之市價每隻折算3,000元，共計54萬元為
      尾款？
（二）本件性別鑑定費應由何人負擔？
五、按「當事人主張有利於己之事實者，就其事實有舉證之責任
    。但法律別有規定，或依其情形顯失公平者，不在此限。」
    民事訴訟法第277條前段定有明文。原告主張系爭買賣價款
    被告除應給付每對雛鳥3,250元外，俟該雛鳥成長能繁殖時
    ，再給付原告90對雛鳥，或依成長時之市價每隻折算3,000
    元，共計54萬元為尾款；另性別鑑定費每隻400元，共7萬2,
    000元亦應由被告支付，原告上開主張除每對雛鳥3,250元外
    其餘均為被告否認，原告自應就此部分之主張負舉證責任。
    經查：
（一）原告94年7月5日出具予被告之估價單記載：品名和尚、數
      量80對、單價3,250元，金額26萬元、收25萬元餘1萬元（
      見本院卷第19頁）。依上揭估價單所載每對和尚鸚鵡3,25
      0元，80對總價26萬元，被告交付25萬元後僅記載餘1萬元
      ，並未註明俟該雛鳥成長能繁殖時，再給付原告90對雛鳥
      ，或依成長時之市價每隻折算3,000元，共計54萬元為尾
      款；或性別鑑定費應由被告支付等語。原告雖稱並未在上
      揭估價單寫付清，該估價單不得為交易完成之證明等語，
      惟上開估價單既就買賣之項目、數量、單價及所剩餘款記
      載明確，兩造買賣契約應已成立。被告稱94年7月5日買賣
      當時兩造就價金除約定每對和尚鸚鵡3,250元外並未約定
      其他條件應屬可採。
（二）原告於本院審理時陳述：「（跟性別鑑定費是否在同一時
      間說的？）在講的過程中，本來說由我先支付，原本進鳥
      不用支付鑑定費，後來因為進的數量不足，要支付鑑定費
      ，我有跟被告說他是否要支付，他不願意，我就說如果要
      一對還一對，沒有關係，由我來支付鑑定費用。」、「（
      說一對還一對及鑑定費是否同時？）對，但鑑定費本來就
      應該由我支付，後來會鬧到如此也是因為鑑定費的問題。
      」、「（收訂金時，為何沒有講到要一對還一對？）收訂
      金的時候，這本來就是半價，我以為司先生會跟他說明，
      所以他交訂金的時候，我沒有說，他也沒有問任何問題。
      」「（被告交訂金前，你們是否談到買賣條件？）沒有，
      司先生跟我說被告養鳥沒有經驗、資金不足，我說沒有關
      係，不然我先出一半，另一半由幼鳥支付，後來司先生打
      電話給我說被告要80對，要我來收錢。」（見本院卷第29
      頁）。由原告上開陳述可知，94年7月5日買賣當時兩造並
      未約定俟該雛鳥成長能繁殖時，再給付原告90對雛鳥，或
      依成長時之市價每隻折算3,000元，共計54萬元為尾款；
      以及性別鑑定費應由被告支付等條件，上開條件係原告於
      94年7月5日後向被告另行提出，且原告亦承認鑑定費本來
      就應由其支付，是原告應無請求被告給付本件鑑定費之權
      利甚明。
（三）證人司興中於本院審理時證稱：「（兩造剛談買鳥時是否
      有談到一對還一對？）有，因為鳥買便宜，所以要還幼鳥
      。」、「（兩造談買賣過程中，除了一對還一對，是否有
      其他條件？）我有聽到幼鳥生了要還給他。」、「（價錢
      是否你打電話跟我說多少錢？）我從來不講價錢，我請兩
      造到我家談價錢。」（見本院卷第15之3頁）。核原告與
      證人司興中就兩造於訂約時是否談到一對還一對之陳述有
      諸多不符，故上開證詞尚難執為與有利於原告之認定。
（四）次按民法第153條規定，契約之成立，須當事人就契約必
      要之點，互相為一致之意思表示。被告於本院95年10月30
      日庭訊時稱：「我一直叫司興中拿性別鑑定給我，下蛋了
      ，趕快趕快，你一定要拿給我，我跟你講不要抽了…」（
      見本院卷第30頁）。查被告縱為上開陳述，尚難認定兩造
      就抽鳥之內容及數量等契約成立必要之點意思表示已達成
      合致，故難謂抽鳥契約業已成立。
六、綜上所述，原告依據系爭買賣契約之法律關係，請求被告應
    給付原告中等品質之和尚鸚鵡雛鳥90對，或按給付時之市價
    折算54萬元及應給付7萬2,000元，並均自起訴狀繕本送達之
    翌日起至清償日止，按年息百分之5計算之利息，為無理由
    ，應予駁回。原告之訴既經駁回，則其假執行之聲請即失所
    附麗，應併予駁回。
七、本件判決之基礎已臻明確，兩造其餘攻擊防禦方法及舉證，
    核與判決無影響，爰不另一一論述，併此敘明。
八、據上論結，本件原告之訴為無理由，依民事訴訟法第78條判
    決如主文。
中　　華　　民　　國　　96　　年　　4 　　月　　16　　日
                  民事第一庭法　官　吳芝瑛
以上正本係照原本作成
如對本判決上訴須於判決送達後20日內向本院提出上訴狀
中　　華　　民　　國　　96　　年　　4　 　月　　16　　日
                            書記官  馮澤文
